臺灣臺北地方法院行政訴訟判決　
111年度交字第121號
原      告  繆逸聖
被      告  臺北市交通事件裁決所

代  表  人  蘇福智
訴訟代理人  黃郁軒
            江漢強
上列當事人間交通裁決事件，原告不服臺北市交通事件裁決所中
華民國111年1月25日北市裁催字第22-A00L2R394號裁決，提起行
政訴訟，本院判決如下：
    主      文
一、原告之訴駁回。
二、訴訟費用新臺幣830元由原告負擔。
三、原告應給付被告新臺幣530元。　　
    事實及理由
一、程序部分：
    原告不服被告民國111年1月25日北市裁催字第22-A00L2R394
    號違反道路交通管理事件裁決書（下稱原處分）而提起行政
    訴訟，核屬行政訴訟法第237條之1第1項第1款規定之交通裁
    決事件，爰依行政訴訟法第237條之7規定，不經言詞辯論，
    逕為判決。
二、爭訟概要：
(一)原告於110年10月7日19時59分許駕駛車號000-0000號自用小
    客車(下稱系爭車輛)，行經臺北市民生東路5段與三民路口
    圓環（下稱系爭地點）東向西行因闖紅燈，經臺北市政府警
    察局松山分局三民派出所(下稱舉發機關)員警目擊當場填製
    掌電字第A00L2R394號舉發違反道路交通管理事件通知單(下
    稱舉發通知單)予以舉發。
(二)原告不服舉發通知單向被告陳述意見，經舉發機關查復違規
    屬實，原告於111年1月25日親至被告裁決櫃檯申請裁決，被
    告審認原告有「駕車行經有燈光號誌管制之交岔路口闖紅燈
    」之違規行為，乃依道路交通管理處罰條例第53條第1項規
    定開立原處分，裁處原告新臺幣（下同）4,000元罰鍰，並
    記違規點數3點，於同日送達原告。原告不服原處分，於111
    年2月18日向本院提起行政訴訟。
三、原告起訴主張及聲明：
(一)主張要旨：
  　舉發員警所站位置無法從其行車方向看到原告行車方向之紅
    綠燈變換情形，當時原告駕駛系爭車輛由民生東路東向西行
    ，而員警站在三民路北向南，系爭地點之路口為圓環有3面
    同時綠燈情形（東向西綠燈的同時，北向南也是綠燈），尚
    難單憑舉發員警與證據不符之空言指述，逕認原告有闖紅燈
    之違規行為。又本件並無其他證據證明原告有何闖紅燈之違
    規行為，原處分認原告有闖紅燈之違規行為而據以裁罰，與
    法不合。
(二)聲明：原處分撤銷。　　
四、被告答辯及聲明：
(一)答辯要旨：
　1.舉發機關表示，本件舉發員警擔服勤務，目視發現系爭車輛
    行駛於臺北市民生東路5段與三民路口圓環東側東向西行時
    ，未依規定於號誌顯示紅燈時停車，車輛往西續行，員警依
    規定攔停告知違規事實、法條、到案處所、時間暨法律權益
    ，依法填製舉發通知單，現場原告拒絕簽收舉發通知單，員
    警遂按違反道路交通管理事件統一裁罰基準及處理細則第11
    條第1項及第2項規定辦理。
　2.本件係舉發員警當場親眼目睹原告闖紅燈之違規行為，按其
    道路交通管理處罰條例規定所賦予之職權行使取締交通違規
    ，及依執勤之認識與判斷而為立即之舉發，係達成維持交通
    秩序目的之必要，非必得違規採證照片或光碟之佐證。又依
    據臺灣高等法院102年度交抗字第42號交通事件裁定意旨略
    以：交通違規事實本有稍縱即逝之性質，囿於當場舉發未能
    以科學儀器照相採證，或礙於手動照相而未能即時拍攝違規
    之情節，「立法者並未明文限制或排除舉發警員目睹、耳聞
    之證據能力」，基此，取締員警就交通違規事實之親身經歷
    見聞，亦可視為交通事件違規事實之證據，無需另予科學儀
    器照相採證。
(二)聲明：駁回原告之訴。　　　　
五、爭點：
    原告於上開時地駕駛系爭車輛有無闖紅燈之違規行為？　　
六、本院之判斷：
(一)應適用之法令：道路交通管理處罰條例第53條第1項、第63
    條第1項第3款（附錄）。
(二)如爭訟概要欄所載之事實，除後述之爭點外，其餘為兩造所
    不爭執，並有汽車車籍查詢(見本院卷第57頁)、舉發通知單
    （見本院卷第41頁）、送達證書（見本院卷第45頁）及原處
    分（見本院卷第43頁）在卷可佐，該情堪以認定。
(三)原告於上開時地駕駛系爭車輛，確有闖紅燈之違規行為：
　1.按駕駛人駕駛車輛在道路上，應遵守道路交通號誌之指示，
    道路交通管理處罰條例第4條第2項定有明文。次按停止線，
    用以指示行駛車輛停止之界限，車輛停止時，其前懸部分不
    得伸越該線；圓形紅燈： (一)車輛面對圓形紅燈表示禁止通
    行，不得超越停止線或進入路口，道路交通標誌標線號誌設置
    規則第170條第1項前段及第206條第1項第5款分別訂有明文
    。　
　2.查舉發機關員警馬家俊與宋恩銘於110年10月7日擔服18時至
    21時巡邏勤務時，於19時許於民生東路5段與三民路口圓環
    勤務中目擊系爭車輛闖紅燈，該系爭車輛行向為東向西行，
    值勤員警行向為南向北行，員警馬家俊係於民生東路5段與
    三民路口圓環東側東向西號誌為紅燈時，目擊系爭車輛闖紅
    燈由東向西行駛，因民生東路5段與三民路口圓環北側東西
    向號誌為綠燈且車速較快，故值勤員警跟隨系爭車輛至民生
    東路5段27巷口方將其攔停，並由員警馬家俊現場製單舉發
    等情，有舉發機關111年3月2日北市警松分交字第111303380
    6號函(見本院卷第49至50頁)及職務報告(見本院卷第51頁)
    在卷可佐，足見原告於上開時地駕駛系爭車輛經舉發機關員
    警當場目擊其闖紅燈，而依法攔停製單舉發。被告所為原處
    分，並無違誤。
(四)至原告主張系爭地點為圓環，其行向為東向西行，而員警為
    北向南，員警無法看到其行向之號誌等語。惟查，證人即舉
    發員警馬家俊於本院審理時具結證稱：本件舉發違規闖紅燈
    是我親眼目睹；我當時在車道內等紅綠燈，我是看得到原告
    行向之號誌等語(見本院卷第86至87頁)。又員警執行巡邏勤
    務時，依道路交通管理處罰條例規定所賦予之職權行使取締
    交通違規，係達成維持交通秩序目的之必要，且交通違規事
    實本有稍縱即逝之性質，非必以違規採證照片或光碟為佐證
    ，故原告上開主張，核與證人上開證述內容相左，尚難採為
    有利於己之論據。至原告雖提出其所自行拍攝現場光碟佐證
    三民路圓環會被樹木遮擋，無法看到其他方向之燈號乙節。
    惟查，系爭路口於110年10月7日無故障報修紀錄；該路口當
    日19時至22時採三色運作，時制計畫週期為150秒：㈠第1時
    相為民生東路5段東西向車輛暨南北側行人通行60秒(含黃燈
    3秒、全紅2秒、行人綠閃15秒)。㈡第2時相為圓環內逆時針
    方向車輛通行15秒(含黃燈3秒、全紅2秒)。㈢第3時相為三民
    路南北向車輛暨東西側行人通行60秒(含黃燈3秒、全紅2秒
    、行人綠閃15秒)。㈣第4時相為圓環內逆時針方向車輛通行1
    5秒(含黃燈3秒、全紅2秒)等情，有臺北市交通管制工程處1
    11年3月22日北市交工控字第1113021198號函(見本院卷第93
    至95頁)，足見系爭路口之第1時相與第3時相之燈號為同步
    號誌，且無故障情事。又依原告所提出現場光碟所示系爭路
    口圓環雖然樹林林立，然仍有間隙，且舉發員警當時所處位
    置確實能目擊到原告行向之號誌乙節，業據證人馬家俊證稱
    在卷，故原告所提現場光碟尚難據為有利於己之論據，附此
    敘明。
(五)本件判決基礎已臻明確，兩造其餘攻擊、防禦方法及訴訟資
　　料經本院審酌後，核與判決結果不生影響，無一一論述之必
　　要，併此敘明。　　
七、結論：
　　原處分認事用法並無違誤，原告訴請撤銷原處分為無理由，
    應予駁回。至本件第一審裁判費為300元，應由敗訴之原告
    負擔，爰確定第一審訴訟費用額如主文第2項所示。
中　　華　　民　　國　　111 　年　　10　　月　　24　　日
                  行政訴訟庭  法  官  黃子溎
上為正本係照原本作成。
如不服本判決，應於送達後20日內，向本院提出上訴狀並表明上
訴理由（原判決所違背之法令及其具體內容或依訴訟資料可認為
原判決有違背法令之具體事實)，其未載明上訴理由者，應於提
出上訴後 20 日內向本院補提理由書（上訴狀及上訴理由書均須
按他造人數附繕本，如未按期補提上訴理由書，則逕予駁回上訴
），並應繳納上訴裁判費新臺幣 750 元。
中　　華　　民　　國　　111 　年　　10　　月　　24　　日
                              書記官  藍儒鈞
附錄（本件參考法條）：
1.道路交通管理處罰條例第53條第1項
　汽車駕駛人，行經有燈光號誌管制之交岔路口闖紅燈者，處新
  臺幣1800元以上5400元以下罰鍰。
2.道路交通管理處罰條例第63條第1項第3款　
　汽車駕駛人有下列各款所列條款之一者，除依原條款處罰鍰外
  ，並予記點：
　三、有第53條情形之一者，記違規點數3點。
　　　
訴訟費用計算書
項　　　　目　　金　額（新臺幣）　　備　註
第一審裁判費　　 300元
合        計　　 300元